【裁判字號】    89,訴,632
【裁判日期】    891019
【裁判案由】    侵權行為損害賠償
【裁判全文】
臺灣屏東地方法院民事判決  八十九年度訴字第六三二號
    原      告  甲○○
                丁○○
                乙○○
                丙○○
    共      同
    訴訟代理人  楊四海律師
    複  代理人  己○○
    被      告  戊○○      住.
右當事人間請求損害賠償事件，本院判決如左：
    主      文
被告應給付原告甲○○新台幣伍拾柒萬壹仟捌佰柒拾陸元；給付原告丁○○、乙○○
、丙○○各新台幣參拾萬元，及均自民國八十九年一月十五日起至清償日止，按週年
利率百分之五計算之利息。
原告其餘之訴駁回。
訴訟費用由被告負擔。
本判決第一、三項於原告甲○○以新台幣壹拾玖萬元；原告丁○○、乙○○、丙○○
各以新台幣壹拾萬元提供擔保後，得假執行。
原告其餘假執行之聲請駁回。
    事      實
甲、原告方面：
一、聲明：求為判決（一）被告應給付原告丁○○、乙○○、丙○○各新台幣（下同
    ）四十萬元，原告甲○○二百四十五萬二千四百五十三元，及均自訴狀繕本送達
    翌日（即民國八十九年一月十五日）起至清償日止按年息百分之五計算之利息。
    （二）願供擔保，請准宣告假執行。
二、陳述：
    緣原告之父李溪生於八十八年九月二十三日十一時四十五分許，騎乘機車沿屏東
    縣內埔鄉豐田村由西往東行駛，途經豐田村信義段榮華幹四十七號前，遭同向被
    告駕駛自用小客車，以七十公里時速由後追撞，致李溪生人車倒地，受有頸椎受
    傷併四肢癱瘓、食道穿孔併骨髓炎等傷害，嗣因傷重不治死亡，顯見被告有重大
    過失，依法自應負損害賠償責任。按不法侵害他人致死者，對於支出醫療費及殯
    葬費之人，應負損害賠償債任，又被害人之子女，雖非財產上損害，亦得請求賠
    償相當之金額，茲將請求損害賠償之金額陳述如左：
１、原告甲○○部分：總計二百四十五萬二千四百五十三元，分述如下：
(１)醫療費部分：醫療費用九萬一千三百七十六元，健保局支出一百七十八萬零五百
    七十七元，惟被告已支出六萬元，故請求一百八十一萬一千九百五十三元。
(２)喪葬費部分：被害人李溪生死亡後，原告甲○○所支出之喪葬費共二十四萬零五
    百元。
(３)精神上損害賠償：被害人係原告之父，父親傷重四肢癱瘓，急救長達三個多月，
    壯年死亡，骨肉親情永隔，精神痛苦萬分，爰請求精神上損害賠償四十萬元。
２、原告丁○○、乙○○及丙○○部分：
    被害人係原告之父，骨肉親情永隔，精神痛苦萬分，爰請求精神上損害賠償各四
    十萬元。
乙、被告方面：
一、聲明：求為駁回原告之訴。
二、陳述：
    確實有開車撞及被害人，但其做臨時工，沒有那麼多錢可以賠償。
    理      由
二、原告主張其父李溪生於八十八年九月二十三日十一時四十五分許，騎乘機車沿屏
    東縣內埔鄉豐田村由西往東行駛，途經豐田村信義段榮華幹四十七號前，遭同向
    被告駕駛自用小客車，以七十公里時速由後追撞，致李溪生人車倒地，受有頸椎
    受傷併四肢癱瘓、食道穿孔併骨髓炎等傷害，嗣因傷重不治死亡等情，業據原告
    提出死者李溪生之診斷証明書、醫療費收據、相驗屍體証明書、喪葬費收據等件
    為証，並有本院八十八年度交易字第二三七號判決可資參照，復為被告所不爭執
    ，堪信原告之主張為真實。
三、按汽車行駛時，駕駛人應注意車前狀況，並隨時採取必要之安全措施，道路交通
    安全規則第九十四條第三項定有明文。查本件被告駕駛自用小客車追撞同方向被
    害人李溪生所騎乘之機車，未注意車前動態，揆諸前開規定，被告對於本件交通
    事故之發生為有過失灼然至明。次按不法侵害他人致死者，對於支出殯葬費之人
    ，應負損害賠償債任，又被害人之子女，雖非財產上損害，亦得請求賠償相當之
    金額，民法第一百九十二條第一項及第一百九十四條分別定有明文，又對於支出
    醫療費用之人，因本件侵害行為發生於八十八年九月間，新修正民法債編第一百
    九十二條第一項之規定尚不能溯及適用，惟本於同一法理，對於支出醫療費用之
    人，自亦應負損害賠償責任，原告為被害人之子女，爰審酌原告得請求之賠償數
    額如左：
(一)醫療費用部分：原告甲○○主張醫療費用一百八十一萬一千九百五十三元，惟查
    其中甲○○支出部分為三萬一千三百七十六元，中央健保局支出部分為一百七十
    八萬零五百七十七元，有醫療收據在卷可稽，而中央健保局支出之醫療費用部分
    ，其債權業經法定債之移轉由中央健保局取得其權利，此部分之醫療費用自應予
    剔除，故原告甲○○得請求之醫療費用為三萬一千三百七十六元。
(二)喪葬費部分：原告甲○○主張其支出殯葬費二十四萬零五百元，業據提出收據為
    證，衡諸現今社會喪葬習俗、宗教上之儀式，均屬治喪所必要之支出，被告復未
    爭執，堪認原告甲○○此部分之請求於法有據。
(三)精神慰藉金部分：原告均為被害人李溪生之子女，雖已各自成家，但父子情深，
    其父因被告之過失橫死街頭，未能頤享天年，伊等精神上感受極大痛苦，固不待
    言。惟按慰撫金之性質在於補償及調整被害人所受精神上之損害，其核給之標準
    應斟酌加害者與被害者雙方之身份，資力與加害程度及其他各種情形核定之。此
    有最高法院五十一年台上字第二二三號判例意旨參照。經查，原告甲○○業司機
    、乙○○打零工、丁○○及丙○○為家庭主婦，經濟狀況大致為小康；被告則為
    養雞場之工人，經濟能力亦屬小康，本院斟酌上開各情及被告之過失程度，認原
    告請求被告賠償原告每人各四十萬元之慰藉金，尚嫌過高，應以各三十萬元為適
    當，逾此數額之請求，為無理由。
四、從而，原告甲○○基於侵權行為之損害賠償請求權，請求被告給付醫療費、殯葬
    費及精神上損害賠償在五十七萬一千八百七十六元範圍內；丁○○、乙○○、丙○○請求被告賠償精神上損害各三十萬元部分，及均自本件起訴狀繕本送達之翌
    日即八十九年一月十五日起至清償日止，依週年利率百分之五計算之遲延利息，
    洵屬正當，應予准許。逾此部分所為之請求，為無理由，應予駁回。
五、原告陳明願供擔保，聲請宣告假執行，就其勝訴部分，核無不合，爰酌定相當擔
    保金額准許之。至其敗訴部分，其假執行之聲請已因失所附麗，自應予駁回。
據上論結，本件原告之訴為一部有理由，一部無理由，依民事訴訟法第七十九條但書
、第三百九十條第二項，判決如主文。
中      華      民      國    八十九    年      十      月    十九    日
                                    臺灣屏東地方法院民事第二庭
~B法      官  黃義成
右為正本係照原本作成。
如不服本判決，應於送達後廿日內，向本院提出上訴狀。
~B法院書記官  徐建功
中      華      民      國    八十九    年      十      月    十九    日


司法院資訊處製作；財團法人民間司法改革基金會備份。
